臺灣臺北地方法院刑事判決　　　　　　 94年度易緝字第158號
　　公　訴　人　臺灣臺北地方法院檢察署檢察官
　　被　　　告　甲○○
　　選任辯護人　洪條根律師
　　　　　　　　黃景安律師
上列被告因詐欺案件，經檢察官提起公訴（九十二年度偵字第二
四五七八號、九十四年度蒞追字第一號），本院判決如下：
    主  文
甲○○共同意圖為自己不法之所有，以詐術使人將本人之物交付
，處有期徒刑陸月，如易科罰金，以參佰元折算壹日。
    事　實
一、乙○○（業經本院判決有罪確定）與甲○○明知丙○○未諳
    市場上投資股票交易業務，竟基於共同意圖為自己不法之所
    有之犯意聯絡，於民國九十一年底之某日，在臺北市○○街
    五十巷六號丙○○所經營之「全瑋通訊行」內，利用購買行
    動電話之機會，甲○○與乙○○在丙○○前互以「蔡董」及
    「蕭博士」相稱，甲○○並強調稱乙○○係行政院長蕭萬長
    之叔叔，且佯稱乙○○對股票操作十分熟練，穩賺不賠，其
    跟乙○○作投資也有賺錢等語，而騙取丙○○之信任，致使
    謝女陷於錯誤，於九十二年二月二十四日與乙○○簽訂協議
    書，約定由丙○○提供新台幣（下同）一百五十萬元資金供
    乙○○操作投資股票交易、乙○○須每日交付交易報表給丙○○、合作期間為三個月，利潤均分、若有虧損由乙○○攤
    平負擔等語，渠二人並佯稱因要幫丙○○作短期對沖，而必
    須將錢先匯到他人帳戶，丙○○不疑有詐，於同日依指示匯
    款五十萬元至乙○○告知之國泰世華商業銀行臺南分行帳戶
    （戶名：黃麗華；帳號：00000000000號），及
    交付現金十萬元給蔡、蕭二人，詎渠等於取得上開款項後，
    並未依約將款項用於股票投資，且僅初時偶爾出示手寫之投
    資報表，嗣即拒接丙○○電話，避不出面、逃逸無蹤，丙○○始知受騙。
二、案經丙○○訴由臺北市政府警察局萬華分局報告臺灣臺北地
    方法院檢察署檢察官偵查起訴。
　  理  由
一、按於第一審言詞辯論終結前，得就與本案相牽連之犯罪或本
    罪之誣告罪追加起訴，刑事訴訟法第二百六十五條第一項定
    有明文；又刑事訴訟法第二百六十五條第一項所謂之「相牽
    牽連之犯罪」，係指同法第七條所列之相牽連之案件（最高
    法院八十三年臺抗字第二七○號判例意旨參照），而數人共
    犯一罪或數罪者，依刑事訴訟法第七條第二款規定，為相牽
    連之案件。查本件臺灣臺北地方法院檢察署檢察官以被告甲○○與同案被告乙○○共同涉犯刑法第三百三十九條第一項
    之詐欺取財罪嫌，而於本院就先起訴之被告乙○○（九十二
    年度偵字第二四五七八號）審理中，依刑事訴訟法第二百六
    十五條第一項之規定，追加起訴共犯甲○○（九十四年度蒞
    追字第一號），檢察官對於被告甲○○之追加起訴，經核於
    法並無不合，合先敘明。
二、訊據被告甲○○矢口否認有何詐欺犯行，辯稱：伊只有介紹
    乙○○與丙○○認識，是乙○○與丙○○自己簽的合約，伊
    只有於簽合約書時在場，丙○○並未給伊任何錢，買賣股票
    是他們兩人間的事情，與伊無關。被告甲○○之選任辯護人
    為被告辯護稱：被告甲○○只是介紹人，與乙○○並無共同
    犯意；乙○○確實有幫丙○○投資股票；丙○○對於股票操
    作並非一無所知，且是丙○○自己違約，並無被告施用詐術
    而使告訴人丙○○陷於錯誤之情事云云。經查：
（一）前揭犯罪事實，
　１、業據告訴人丙○○於偵查、審理中指稱：伊開設電信行，
      甲○○經常拿一些交割單到伊店裡借傳真機認識，蔡先生
      在聊天時說做生意很辛苦，如果有稍微投資就不用這麼辛
      苦，蔡先生說他和乙○○作投資賺錢，乙○○的技術分析
      不錯，可以幫忙代操盤，重點是錢在伊帳上，只幫忙下單
      ，頭先的講法是這樣，但後來甲○○和乙○○說要作當日
      沖，要伊匯錢到乙○○所說的臺南金主的帳戶裡面；乙○○、甲○○兩人一起到店裡時，蕭先生都叫蔡先生「蔡董
      」，蔡先生叫蕭先生「蕭博士」，蔡先生介紹蕭先生是蕭
      萬長的叔叔，作股票很厲害，蕭先生沒有答話，蔡先生的
      口才很好，一直講；股票伊不懂，他們來說要怎樣沖，老
      實講伊聽不清楚，伊先生也有在作股票，但乙○○說他的
      經驗比較好，類似是主力，因為散戶也會被坑殺，所以伊
      才想委託乙○○作股票；他們一起到店裡，要伊出資一百
      五十萬元，伊跟他們講說沒有這麼多錢，伊與先生及蔡、
      蕭兩人一起講，剛開始都是甲○○講的，因為乙○○比較
      不會講話，所以都是甲○○說依照伊的狀況，不必一次拿
      出一百五十萬元，他們說可以先拿十萬元，其他可以用匯
      的，伊拿店裡現金交給乙○○十萬元，甲○○也有在場，
      另外伊有匯五十萬元到乙○○說的黃麗華帳戶，是乙○○
      與甲○○說要作對沖，伊才會把錢匯出去，伊匯錢以後也
      有跟甲○○說伊已經匯款了；他們對伊說可以短期投資，
      如果有閒錢就拿出來，如果要用錢，一星期前講就可以；
      六十萬元算是伊給他們投資的錢，另外伊放一百萬元存在
      伊的帳戶，讓他作單，但蕭先生叫伊自己買，是伊自己叫
      營業員下單；剛開始時乙○○有提供用手寫的報表，是乙○○拿過來的，他只拿了一、兩次就沒有拿了，這中間甲○○到伊店裡買手機及借傳真機時，只有說投資不錯，讓
      伊覺得沒有異狀，後來隔一個多月伊買法拍的房子需要錢
      ，想跟他們拿回，但電話打給他們都不接，置之不理等情
      （見九十二年度偵字第二四五七八號卷附九十二年十二月
      二十六日偵訊筆錄，本院九十三年七月一日、九十三年十
      一月十一日、九十四年十一月二十八日審理筆錄）綦詳；
　２、且據證人黃麗華於審理中證述：伊將國泰世華銀行臺南分
      行帳戶之存摺印章，放在證券公司之營業員謝國墉那邊，
      本件五十萬元之匯款，伊並不知情等語（見本院九十三年
      九月十五日審理筆錄）；及證人謝國墉於審理中證述：乙○○曾透過伊認識的一位營業員說要作股票，但沒有帳戶
      ，資金不夠，要伊幫他找資金配合作股票；伊有提供伊保
      管的黃麗華帳戶匯此筆五十萬元，那時伊記得乙○○說有
      朋友要作股票，先匯資金下來，但這筆五十萬元伊並沒有
      配合操作，後來才有配合，因為乙○○說資金沒有用那麼
      多，要求將錢匯回去，伊現在對於如何匯錢，已經記不起
      來，是乙○○指定的帳戶；伊從九十二年三、四月到九十
      三年七、八月有幫乙○○代客操作，伊是營業員，幫乙○○找帳戶，看乙○○買多少股票，若資金不足時，伊會找
      朋友或客人，看那邊有多餘的資金來配合，但後來乙○○
      買了一支無量崩盤的股票，由伊幫忙墊款以後，約九十二
      年九月到十月間，伊就找不到乙○○等語（見本院九十三
      年十一月十一日審理筆錄）在卷；
  ３、並有卷附乙○○與丙○○九十二年二月二十四日簽署之協
      議書、丙○○同日匯款五十萬元至黃麗華帳戶之匯款通知
      單（見同上偵查卷第十五、四四頁）、國泰世華商業銀行
      臺南分行九十三年七月二十一日（九三）國世臺南字第三
      五七號函檢送之黃麗華帳戶開戶資料及交易明細表（見本
      院九十三年度易字第四○四號卷第八八至九一頁）可稽；
　４、另參諸同案被告乙○○於審理中供承：伊是文化大學三民
      主義研究所博士班肄業，只有修完學分，沒有寫論文，沒
      有拿到學位，「博士」只是一般朋友的尊稱；蕭萬長比伊
      低一輩，要叫伊叔叔，那是以族譜來講的；伊無法提出股
      票交易明細；因為伊曾和謝國墉及很多營業員合作，本件
      款項伊不知道謝國墉匯到那個戶頭等情（見本院九十四年
      十二月十二日、九十三年十一月十一日審理筆錄）；
　５、本件被告甲○○與乙○○共同出面騙取告訴人丙○○之信
      任、商議投資協議內容，致丙○○陷於錯誤而同意簽署協
      議書及交付款項，而渠等並未將丙○○所交付之款項用於
      股票投資，嗣並逃逸無蹤之事實，洵屬明確；
（二）被告甲○○雖辯以：伊只是介紹人，買賣股票是乙○○與
      丙○○間的事情；乙○○確實有幫丙○○投資股票；丙○○對於股票操作並非一無所知、是丙○○自己違約云云。
      惟查：
  １、被告甲○○自承丙○○係經其介紹而與乙○○簽約，丙○○與乙○○簽訂協議書並交付十萬元時其亦在場，且依告
      訴人丙○○前揭指述，被告甲○○於簽約前即一再向丙○○吹噓、強調乙○○之學識背景、投資技術，鼓吹丙○○
      委由乙○○代為投資操盤，並告知丙○○依狀況分次出資
      、於簽約時先交付十萬元、因為要作「對沖」而須將款項
      匯至第三人之帳戶等情，本件告訴人丙○○之決意簽署協
      議，及與協議內容直接相關之付款方式等事項之決定，甲○○均立於關鍵地位，並直接參與其中，被告甲○○辯稱
      其僅是單純之介紹人，買賣股票純為丙○○與乙○○間之
      事情，與其無關云云，顯無可採；
　２、又關於丙○○所交付、依協議應用於股票投資之款項，被
      告甲○○或共同被告乙○○迄今均未能提出任何股票交易
    　紀錄供本院查核；而共同被告乙○○前於本院審理中已坦
      承本件詐欺犯罪，業經本院判決確定，其於被告甲○○通
      緝到案後，經本院再次傳訊到庭時雖另供稱：丙○○所交
      付的錢，伊確實有叫營業員謝國墉買賣股票，但謝國墉陷
      伊於不義，故意不提出操作明細；伊於九十一年底至九十
      二年初與謝國墉常常合作，伊在謝國墉那邊有三、四百萬
      元，丙○○的錢只是其中一部分，因為丙○○是一、二月
      交錢，三月底有ＳＡＲＳ風暴，股票由六千點跌到四千點
      ，所以才有虧損，並非伊刻意想要坑殺；伊之前說錢是交
      給甲○○，當時可能是忘記了，因為伊手頭上有好幾百萬
      元，不是只有丙○○的五、六十萬元；之前開庭時，因為
      伊正被黑道追殺，被討債公司討債，想要趕快結案，所以
      才承認犯罪，丙○○的錢確實有用來買賣股票云云（見本
      院九十四年十二月二日審理筆錄），惟查：I如前述證人
      謝國墉業已證述其雖曾與乙○○合作操作股票，但本件丙○○之資金並未配合操作，是後來才有配合，因乙○○說
      資金沒有用那麼多，要求將錢再匯回去等情明確，核與卷
      附國泰世華商業銀行臺南分行九十三年七月二十一日（九
      三）國世臺南字第三五七號函檢送之黃麗華帳戶交易明細
      表，顯示九十二年二月二十四日該帳戶存入五十萬元後，
      同日即有五十萬元之提出紀錄乙情（見本院九十三年度易
      字第四○四號卷第九○頁），並無不合；II而被告甲○○
      及乙○○雖均質疑謝國墉上開證詞不實，並另提出手機簡
      訊畫面，及卷附乙○○與謝國墉自九十二年三月十四日起
      至九十三年一月五日止之匯款單據二十一紙為據，然查該
      手機簡訊畫面經本院當庭勘驗結果為：「博士本人將於十
      一月份出庭，蔡啟超詐欺案件，請先還我五十萬元，不然
      免談將於出庭日提供資料給法官」（見本院九十四年十二
      月二日審理筆錄），該簡訊之傳送人別不明，且內容所稱
      之人名與本件當事人並不相同，不足認定與本案有所關聯
      ，而上開乙○○與謝國墉間之匯款單據，僅能顯示乙○○
      與謝國墉於九十二年三月十四日至九十三年一月五日期間
      有資金往來之事實，惟未能顯示本件告訴人於九十二年二
      月二十四日所交付之款項，乙○○確有指示謝國墉用於股
      票買賣，況依該匯款單據所示，亦與前揭證人謝國墉證述
      本件款項其沒有與乙○○配合，是後來才有配合，其從九
      十二年三、四月到九十三年七、八月幫乙○○代客操作等
      情，並無任何矛盾之處，均不足推翻證人謝國墉之證言；
      III本件共同被告乙○○前述於被告甲○○通緝到案後再為
      翻異之詞，顯屬迴護甲○○之語。被告甲○○辯稱告訴人
      交付之款項確經乙○○用於股票投資云云，亦無可採；
　３、再告訴人丙○○固自承伊、伊先生與甲○○、乙○○共同
      商談協議事宜，而伊先生有在作股票乙情，惟查股票市場
      之操作獲利，涉及專業投資知識及技術，一般大眾雖偶有
      進出股票市場之投資經驗，不能謂即無遭人詐騙可代為操
      作獲利，致陷於錯誤而交付款項之可能；另被告甲○○辯
      稱告訴人丙○○依協議應交付一百五十萬元，然僅交付六
      十萬元後即急欲取回，是丙○○自己違約云云，惟查被告
      甲○○、乙○○未將告訴人交付之款項用於股票投資，嗣
      即逃逸無蹤，致告訴人求償無門之事實，業經前述認定明
      確，渠等顯自始即無依協議內容履行、將告訴人交付之款
      項用於股票投資之意，縱告訴人丙○○未依協議內容履行
      完畢，並不影響被告甲○○、乙○○詐欺犯行成立之事實
      。被告甲○○辯稱告訴人丙○○對於股票操作並非一無所
      知、是丙○○自己違約，並無被告施用詐術而使告訴人陷
      於錯誤情事云云，亦屬無稽；
（三）綜上各節所述，被告甲○○與乙○○共同出面騙取告訴人
      丙○○之信任、商議投資協議內容，致告訴人丙○○陷於
      錯誤而同意簽署協議書及交付款項，而渠等自始即無將丙○○所交付之款項用於股票投資之意，於告訴人交付款項
      後，嗣即逃逸無蹤，致告訴人求償無門。本件被告甲○○
      、乙○○共同基於意圖為自己不法所有之犯意聯絡，而為
      詐欺犯行之行為分擔，以詐術使告訴人丙○○將財物交付
      ，渠等共同詐欺之犯行，事證明確，應依法論科。
三、核被告甲○○所為，係犯刑法第三百三十九條第一項之詐欺
    取財罪。被告甲○○與乙○○就上開犯行，有犯意聯絡及行
    為分擔，為共同正犯。爰審酌被告甲○○不思循正當途徑獲
    取財富，且於犯罪後矢口否認犯罪、飾詞狡辯，顯無悔改之
    意，暨其犯罪之動機、目的、手段、生活狀況、品行、智識
    程度、犯罪所生之損害等一切情狀，量處如主文所示之刑，
    並諭知易科罰金之折算標準，以資懲戒。
據上論斷，應依刑事訴訟法第二百九十九條第一項前段，刑法第
二十八條、第三百三十九條第一項、第四十一條第一項前段，罰
金罰鍰提高標準條例第一條前段、第二條，判決如主文。
本案經檢察官林良蓉到庭執行職務
中　　華　　民　　國　九十四　年　十二　  月　十六    日
                  刑事第八庭審判長法  官  陳  德  民
                                  法  官  陳  芃  宇
                                  法  官  孫  曉  青
上正本證明與原本無異。
如不服本判決應於送達後十日內向本院提出上訴狀。
                                  書記官  郭  錦  賢
中　　華　　民　　國　九十四　年　十二　  月　十九    日
